【裁判字號】    97,交聲,1150
【裁判日期】    970702
【裁判案由】    聲明異議
【裁判全文】
臺灣臺中地方法院交通事件裁定        97年度交聲字第1150號
原處分機關  交通部公路總局臺中區監理所豐原監理站
異  議  人  甲○○
即受處分人
上列受處分人因違反道路交通管理處罰條例案件，對於交通部公
路總局臺中區監理所豐原監理站民國97年3月12日所為之處分（
豐監稽違字第裁63-Z00000000號裁決書），聲明異議，本院裁定
如下：
    主  文
異議駁回。
    理  由
一、原處分機關交通部公路總局臺中區監理所豐原監理站係以：
    異議人即受處分人甲○○（下稱受處分人）駕駛車號F3-843
    號自用大貨車，於民國九十六年十二月二十二日凌晨零時十
    二分許，在國道一號公路北向一七八點六公里處，因「於車
    道停車拖吊作業，後方設置之故障標誌違反第三十三條管制
    規則（非登記許可拖吊車，於車道停車作業，後方擺放故障
    標誌不足一百公尺），因而肇事致一死三傷」之違規事實，
    經內政部警政署國道公路警察局第三警察隊警員以違反道路
    交通管理處罰條例第六十一條第一項第四款規定，製開公警
    局交字第Z00000000號舉發違反道路交通管理事件通知單舉
    發。嗣原處分機關遂以受處分人違反道路交通管理處罰條例
    第六十一條第一項第四款規定，於九十七年三月十二日，以
    豐監稽違字第裁63-Z00000000號裁處吊銷駕駛執照，三年內
    禁考，於法並無不合。
二、受處分人異議理由則以：本件係起因於第三人林廷榮於九十
    六年十二月二十一日晚間，駕駛車號825-KJ號營業半聯結車
    ，沿國道一號公路由南往北方向行駛，於同日晚間十一時，
    行經北向一七八點六公里處，當時該路段道路施工，交通壅
    塞，所有行車時速均低於十公里以下，且有警員劉安祥駕駛
    警車在道路施工路段後警戒，適時林廷榮因車速緩慢車輛故
    障拋錨在中線車道上，因車輛壅塞之故，林廷榮僅得步行約
    二十五步即二十公尺左右擺放警示三角錐，林廷榮隨即以電
    話聯絡修車廠，修車廠委託受處分人前往拖吊，受處分人遂
    駕駛車號F3-843號拖吊車，搭載臨時拖吊助手李國珍前往上
    開地點進行拖吊業務，到達時約同日晚間十一時三十分，道
    路施工仍在進行，車輛交通壅塞依舊，警員劉安祥駕駛之警
    車亦仍在該路段警戒。因擺放故障標誌係拖吊助手李國珍之
    職責，且當時交通壅塞，故李國珍僅能行至林廷榮原擺放之
    警示三角錐上放置警示燈。道路交通事故處理辦法第四條第
    五款規定「交通壅塞或車時速低於十公里以下之路段，於事
    故地點後方五公尺處」豎立車輛故障標誌，本件林廷榮車輛
    故障事故及受處分人進行拖吊業務時，即處於道路施工，車
    輛壅塞，行車時速在十公里以下之情況，故擺放故障及警示
    標誌在事故地點後約二十公尺已符合前揭道路交通事故處理
    辦法第四條第五款規定。原處分機關未查，以受處分人違反
    道路交通管理處罰條例第三十三條管制規則肇事致人於死，
    依同條例第六十一條第一項第四款規定，處罰受處分人吊銷
    駕駛執照，三年內禁考之處分，已有未當，且擺放警示燈係
    拖吊助手李國珍之行為，並非受處分人之行為，原處分顯有
    違誤，為此聲明異議請求撤銷原處分云云。
三、按汽車駕駛人，駕駛汽車違反道路交通安全規則、第三十三
    條之管制規則，因而肇事致人死亡者，吊銷其駕駛執照；汽
    車駕駛人，曾依第六十一條第一項第四款規定吊銷駕駛執照
    者，三年內不得考領駕駛執照，道路交通管理處罰條例第六
    十一條第一項第四款、第六十七條第二項分別定有明文。次
    按汽車行駛高速公路及快速公路，除於規定之停車處外，不
    得在路肩及路肩外、中央分隔帶、隧道內、交流道或收費站
    區停車。但遇有濃霧、濃煙、強風、大雨等特殊狀況嚴重影
    響行車安全時，得在路肩暫停，並應顯示危險警告燈，視線
    清晰時，應即恢復行駛。執行任務之救護車、消防車、警備
    車、工程車、救濟車及經高速公路、快速公路管理機關核准
    之拖吊車輛，得不受前項之限制，但應依規定裝置明顯標識
    ；汽車在行駛途中，因機件故障或其他緊急情況無法繼續行
    駛時，應滑離車道，在路肩上停車待援。滑離車道時，應先
    顯示方向燈逐漸減速駛進路肩，車身或所載貨物突出部分，
    須全部離開車道。待援期間除顯示危險警告燈外，並在故障
    車輛後方五十公尺至一百公尺處設置車輛故障標誌警示之。
    前項情形汽車無法滑離車道時，除顯示危險警告燈外，應在
    故障車輛後方一百公尺以上處設置車輛故障標誌，同時應即
    通知該管公路管理機關或警察機關協助處理，亦分別為高速
    公路及快速道路交通管制規則第十二條、第十五條第一、二
    項所明定。再者，於高速公路發生道路交通事故，事故地點
    在車道或路肩者，駕駛人或肇事人應在事故地點後方一百公
    尺處豎立車輛故障標誌或其他明顯警告設施，道路交通事故
    處理辦法第三條第一項、第四條第一項第一款亦有明文。
四、經查：
  (一)本件受處分人對其於前揭時地，駕駛車號F3-843號自用大貨
    車，在國道一號公路北向一七八點六公里處，有「於車道停
    車拖吊作業，後方設置之故障標誌違反第三十三條管制規則
    （非登記許可拖吊車，於車道停車作業，後方擺放故障標誌
    不足一百公尺），因而肇事致一死三傷」之事實，並不否認
    ，且有原舉發機關之舉發違反道路交通管理事件通知單附卷
    可稽。
  (二)受處分人雖辯稱當時該路段正在施工，有交通壅塞行車時速
    低於十公里以下之情形，依道路交通事故處理辦法第四條第
    一項第五款規定，僅須於事故地點後方五公尺處豎立車輛故
    障標誌或其他明顯警告設施即可，惟經本院函詢本件舉發警
    員戴國峰關於事故發生當時之交通狀況，其回覆：「該事故
    地點178.6公里北上原外側車道施工造成後方交通壅塞，此
    時一部825-KJ號營業半聯結車故障於中線車道，駕駛打電話
    聯絡拖吊車救援，當時施因工及該825-KJ故障車造成迴堵，
    車速緩慢，但隨後交通慢慢恢復正常，車速變快，駕駛人林
    廷榮及拖吊人員甲○○為將安全錐擺放至規定100公尺以上
    安全距離致事故發生，亦難卸其責」，有內政部警政署國道
    公路警察局第三警察隊九十七年五月十二日公警三交字第
    0970303781號函檢附之職務報告在卷可憑，依該職務報告，
    足見本件在案發前原先雖有交通壅塞之情形，但隨後已恢復
    正常，車速變快，而無行車時速低於十公里以下之情形，受
    處分人卻仍未依規定豎立故障標誌或其他明顯警告設施，因
    而肇事致一死三傷，警員始予以開單舉發，受處分人此部分
    所辯，顯非有據。
  (三)至於受處分人所辯擺放警示燈應屬拖吊助手李國珍之行為，
    不應處罰受處分人部分，查道路交通管理處罰條例之立法目
    的乃為加強道路交通管理，維護交通秩序，確保交通安全，
    其本質在維持行政上之秩序，達成國家維持交通秩序之行政
    目的，因而，對於違反本條例所規定行政上義務之行為人科
    以制裁，其性質上屬於行政秩序罰，準此，其處罰對象必限
    於違反行政上義務之人，倘非違反行政上義務之行為人，則
    無受行政秩序罰之理由。又行政法理上之行政助手又稱為行
    政輔助人，乃是私人在行政機關的指揮監督之下，協助遂行
    行政任務，達成行政目的之謂。行政助手乃是行政機關手足
    的延伸，必須在行政機關的指揮監督下發揮作用，並無獨立
    的法律地位，一切對外的權利義務關係均由行政機關所吸收
    ，因此亦不屬權限移轉之類型。依照上開說明，本件受處分
    人之拖吊助手性質上就如同行政法理上之「行政助手」，並
    無獨立之地位，而道路交通管理處罰條例第六十一條第一項
    第四款規定既係以「汽車駕駛人」為處罰對象，倘非汽車駕
    駛人，自非該條文所處罰之對象，是受處分人此部分所辯，
    亦非可採。
五、綜上所述，受處分人所辯均不足採，其確有於前述時地，違
    反道路交通管理處罰條例第三十三條管制規則肇事致人死亡
    之違規行為，堪以認定。從而原處分機關依道路交通管理處
    罰條例第第六十一條第一項第四款裁處吊銷駕駛執照，三年
    內禁考之處分，並無不當，本件聲明異議為無理由，應予駁
    回。
六、據上論斷，應依道路交通管理處罰條例第八十七條第二項，
    道路交通案件處理辦法第十九條規定，裁定如主文。
中    華    民    國    97    年    7     月    2     日
                        交通庭  法  官  羅智文
上正本證明與原本無異。
如不服本裁定應於送達後五日內向本院提出抗告狀
                                書記官  廖春玉
中    華    民    國    97    年    7     月    2     日


司法院資訊處製作；財團法人民間司法改革基金會備份。
